【裁判字號】    94,訴,2000
【裁判日期】    950222
【裁判案由】    搶奪等
【裁判全文】
臺灣彰化地方法院刑事判決              94年度訴字第2000號
公  訴  人  臺灣彰化地方法院檢察署檢察官
被      告  庚○○
                    (現因另案於台灣雲林第二監獄執行中)
上列被告因搶奪等案件，經檢察官提起公訴（94年度偵字第8123
號、第8505號），及同署移送併案審理 (94年度偵字第8626、86
86號)，本院依簡式審判程序判決如下：
    主  文
庚○○共同連續意圖為自己不法之所有，而搶奪他人之動產，累
犯，處有期徒刑貳年。扣案之安全帽壹頂、口罩壹只及鑰匙壹支
均沒收。
  犯罪事實及理由
一、本件犯罪事實除補充及更正如下外，其餘均與檢察官起訴書
    之記載相同，茲引用之（如附件）：
    (一)被告庚○○與陳煒正 (本院他股承辦)共同基於意圖為
        自己不法所有之概括竊盜及搶奪犯意聯絡，均係以陳煒
        正所有之鑰匙1支 (未扣案)，共同下手行竊機車，以備
        搶奪之用。
    (二)被告庚○○係與陳煒正謀議後，於民國94年10月8日中
        午12時許，在彰化縣田中鎮○○路63巷18弄16號前，由
        庚○○下手，持陳煒正事先所交付、為陳煒正所有之鑰
        匙1支，竊取戊○○所有車牌號碼MLK-627號重型機車1
        輛，得手後騎乘離去，預為共同搶奪之犯罪交通工具。
    (三)被告庚○○與陳煒正，並另共同為下列行為：
        1.於94年9月25日下午3時許，庚○○騎乘不知情之蕭愛
          月 (即陳煒正之母)所有、車牌號碼NOK-486號之重型
          機車，後載陳煒正，2人沿路找尋下手對象，在彰化
          縣北斗鎮○○路491號前，見乙○○頸項間掛有金項
          鍊 (含墜子1個)1 條，乃由庚○○在機車上伺機接應
          ，陳煒正則下車趁乙○○不及防備之際，徒手扯斷上
          開金項鍊搶奪得手後逃逸。
        2.庚○○、陳煒正2人續於94年10月5日下午4時許，由
          陳煒正騎乘不詳號碼之機車搭載庚○○至彰化縣田中
          鎮○○街184弄13號前，推由庚○○下車行竊，陳煒
          正則先行離去。斯時，庚○○即持上開陳煒正事先所
          交付、為陳煒正所有之鑰匙1支，竊取己○○所有車
          牌號碼KVW-855號重型機車1輛，得手後騎乘離去，預
          為共同搶奪之犯罪交通工具。
        3.庚○○、陳煒正2人旋於94年10月7日下午2時10分許
          ，由庚○○騎乘上揭竊得之KVW-855號贓車，後載陳
          煒正，再伺機找尋作案目標，迨至彰化縣二水鄉二水
          村庄尾2巷8號前，見辛○○頸項間掛有金項鍊1條，
          即由庚○○在機車上等候接應，陳煒正則下車趁蕭鳳
          蘭不及防備之際，徒手扯斷上開金項鍊，拉扯間，陳
          煒正搶得金項鍊半條後，2人即行騎車逃逸。
    (四)被告庚○○承上概括竊盜及搶奪之犯意，另與林佳亨 (
        已經臺灣雲林地方法院判處有期徒刑1年確定)同樣事先
        商定於竊取他人機車後，再以該部機車作為搶奪他人財
        物之工具，而共同基於意圖為自己不法所有之犯意聯絡
        ，為下列行為：
        1.先於94年10月24日下午2時許，由庚○○騎乘車號不
          詳之機車搭載林佳亨前往彰化縣二水火車站前，由蔡
          興益在旁把風，林佳亨則持其所有之鑰匙1支，竊得
          甲○○所有之車牌號碼KPA-801號重型機車。
        2.嗣庚○○旋騎上開KPA-801號贓車搭載林佳亨沿路南
          下尋找作案目標，於同日 (94年10月24日)下午6時許
          ，行經雲林縣斗六市○○○路31號某檳榔攤前時，見
          丙○○頸項間掛有金項鍊1條，乃由庚○○在機車上
          伺機接應，林佳亨則下車趁丙○○不及防備之際，徒
          手扯斷上開金項鍊後搶奪得手。林佳亨、庚○○正欲
          共乘上開贓車離去時，因機車無法發動，兩人乃棄車
          奔跑逃逸，惟旋為路人於同日下午6時10分許在雲林
          縣斗六市○○○路1之5號旁逮捕後報警處理，而為警
          查扣得上揭林佳亨所有、供竊盜所用之鑰匙1支（上
          開金項鍊因林佳亨逃逸過程中隨手丟棄而未尋獲）。
二、本件證據除補充及更正如下外，其餘亦均與檢察官起訴書之
    記載相同，茲引用之（如上附件）：
    (一)被告庚○○於本院審理時之自白。
    (二)同案共犯陳煒正、林佳亨之陳述。
    (三)證人即被害人乙○○、辛○○、己○○、甲○○、丙○○之指訴。
    (四)證人陳秀珠、丁○○、許議詮之證述。
    (五)贓物認領保管單3紙。
    (六)現場及贓物照片計17張。
    (七)扣案之鑰匙1 支。
    (八)車牌失竊資料個別查詢報表-查詢車牌認可資料1紙。
    (九)金飾買入登記簿2紙。
三、起訴書雖僅就被告庚○○於94年10月8日之竊車及搶奪犯行
    ，提起公訴，惟被告其餘時日之犯罪事實，業經其於偵審時
    供承在卷，二者具有連續犯之裁判上一罪關係，基於審判不
    可分之原則，自為起訴效力所及，是本院自得予以審理，附
    此敘明。
四、量刑理由：
    被告有多次毒品之前科紀錄，並經分別判處有期徒刑9月及
    10月，應執行有期徒刑1年5月確定後，再與另件同樣違反毒
    品危害防制條例、經法院判處有期徒刑1年確定之案件接續
    執行，甫於94年8月23日執行完畢等情，有臺灣高等法院被
    告前案紀錄表可證。詎被告於94年9月間即為本案犯行，且
    短短一月間，即為連續竊盜3次及連續搶奪4次，惡性重大，
    並可見被告沉溺毒品之深。又被告正值青壯，卻因耽溺於毒
    品中，未能力圖振作，反以此方法奪取財物花用，並以騎乘
    機車隨機行搶之手法，造成民眾行之恐懼，尤以行搶他人頸
    項間之項鍊，動輒易傷及被害人，除危及被害人身心，並嚴
    重危害社會秩序，況被告為行搶之用，即行竊取他人機車，
    毫不尊重他人所有之權利，任意行竊，輕忽法律尤甚，自應
    嚴予苛責，惟再審酌被告犯罪之動機、方法、所得財物，暨
    犯後自始坦承犯行、態度尚稱良好，甚具悔意，並有效節省
    司法資源等一切情狀，認公訴人求處有期徒刑2年為適當，
    被告求處有期徒刑1年5月或6月稍嫌過輕，爰量處如主文所
    示之刑。
五、(一)扣案之安全帽1頂、口罩1只，均為共犯陳煒正所有、供
        本案搶奪所用之物，應依刑法第38條第1項第2款規定沒
        收 (雖因上開扣案物，亦為陳煒正與另案被告許議詮犯
        搶奪罪所用，而於另案被告許議詮之有罪判決中宣告沒
        收，然沒收物之執行完畢與沒收物之不存在，並非一事
        ，而刑法第38條第3項之「屬於犯人」，包括共犯之人
        ，茲該物既非已不存在，自仍得宣告沒收 (最高法院六
        十五年第五次刑庭會議決議參照)。
    (二)扣案之鑰匙1支，為共犯林佳亨所有，並供其與被告庚○○行竊機車之用，雖於另案林佳亨之有罪判決中已宣
        告沒收，然依上開說明，於本案中仍得依刑法第38 條
        第1項第2款之規定，予以沒收之。
    (三)至於另扣案之上衣2件 (深、淺色各1件)及長褲1件，其
        中之深色上衣及長褲1件雖係共犯陳煒正為本案搶奪時
        所穿著之衣物，有監視器翻拍照片附卷可參，然其乃平
        日穿著之衣物，顯與刑法第38條第1項第2款所載供犯罪
        所用及犯罪預備之物不同，亦無沒收之必要，爰不予宣
        告沒收，附此敘明。
    (四)又被告庚○○與共犯陳煒正持以共同行竊之鑰匙1支，
        雖為共犯陳煒正所有，然並未扣案，為免日後執行之困
        難，故不予宣告沒收，亦附此敘明。
六、應適用之法條：
    (一)刑事訴訟法第273 條之1 第1 項，第299 條第1 項前段
        、第310 條之2 、第454 條第2 項。
    (二)刑法第28條、第56條、第325條第1項、第320條第1項、
        第55條、第47條、第38條第1項第2款。
    (三)罰金罰鍰提高標準條例第1條前段。
七、(一)按本判決係依刑事訴訟法第310條之2、第454條第2項製
        作，依法僅需記載當事人欄、主文、犯罪事實、證據名
        稱、應適用之法條及得於10日內上訴之旨，並得以簡略
        方式為之；如認定之犯罪事實、證據及應適用之法條，
        與檢察官聲請簡易判決處刑書或起訴書之記載相同者，
        得引用之。
    (二)又上揭所指應記載之「犯罪事實」，揆諸同法第308條
        後段原關於有罪之判決書應記載「事實」之規定，已修
        正為應記載「犯罪事實」，核其修正之立法理由，即指
        明「犯罪事實」，係指符合犯罪構成要件之具體社會事
        實。是以構成犯罪事實以外之其他適用法律事實，例如
        刑罰加重（含累犯在內)或減輕事由等，自可無須在「
        犯罪事實」欄中記載（法院辦理刑事訴訟案件應行注意
        事項第14 4點參照），惟仍應於主文中予以表明，並於
        應適用之法條欄予以引用。
八、如不服本件判決，得自收受送達之日起10日內，向本院提起
    上訴。
本案經檢察官姚玎霖到庭執行職務。
中    華    民    國    95    年    2     月    22    日
                  刑事第二庭          法  官  周淡怡
以上正本證明與原本無異。
如不服本判決，應於判決送達後10日內向本院提出上訴狀 (須附
繕本)。
告訴人或被害人對於判決如有不服具備理由請求檢察官上訴者，
其上訴期間之計算係以檢察官收受判決正本之日期為準。
中    華    民    國    95    年    2     月    22    日
                                      書記官  劉玫金
附錄論罪科刑法條全文
中華民國刑法第320條
(普通竊盜罪、竊佔罪)
意圖為自己或第三人不法之所有，而竊取他人之動產者，為竊盜
罪，處 5 年以下有期徒刑、拘役或 500 元以下罰金。
意圖為自己或第三人不法之利益，而竊佔他人之不動產者，依前
項之規定處斷。
前二項之未遂犯罰之。
中華民國刑法第325條
(普通搶奪罪)
意圖為自己或第三人不法之所有，而搶奪他人之動產者，處6月
以上 5 年以下有期徒刑。
因而致人於死者，處無期徒刑或7年以上有期徒刑，致重傷者，
處 3 年以上 10 年以下有期徒刑。
第 1 項之未遂犯罰之。


司法院資訊處製作；財團法人民間司法改革基金會備份。
